行  政  法  院  判  決                          八十七年度判字第一六九六號
    再 審原 告  岱偉實業股份有限公司
                              .
    代  表  人  甲○○
    再 審被 告  財政部關稅總局
右當事人間因進口貨物核定稅則號別事件，再審原告對本院中華民國八十七年四月十
七日八十七年度判字第六八八號判決提起再審之訴。本院判決如左︰
    主  文
再審之訴駁回。
    事  實
緣再審原告委託旭懋報關有限公司於民國八十四年五月十六日向財政部高雄關稅局申
報自印尼進口INDONESIAN FINISHED FLOOR 乙批，報單號碼ＢＤ＼八四＼Ｕ七四九＼
○○一三號，報列行為時海關進口稅則（以下簡稱稅則）第四四一八‧九○‧九○號
，互惠稅率百分之二‧五，經該局改列稅則第四四一二‧一一‧二○號，按互惠稅率
百分之二十課徵關稅。再審原告不服，向高雄關稅局聲明異議，經該局加具意見報請
再審被告評定異議駁回。再審原告不服，向財政部提起訴願，經遭駁回，訴經行政院
台八十五訴字第○八○四四號再訴願決定將原決定及原評定均撤銷，由再審被告另為
適法之處分。案經再審被告重為評定，仍駁回其異議。再審原告仍表不服，提起訴願
、再訴願，遞遭決定駁回，提起行政訴訟，亦經本院八十七年度判字第六八八號判決
（下稱原判決）駁回，茲再審原告以原判決有行政訴訟法第二十八條第一、九、十款
規定之事由，提起再審之訴，茲摘兩造訴辯意旨於次：
再審原告起訴意旨及補充理由略謂︰一、查系爭同類貨品曾經行政院台八十五訴字第
○一二五一號作成再訴願決定，將原決定及原評定均撤銷，並明『．．．況系爭來
貨所應歸列之「稅則未臻明確」，得否從將來貨歸列「行為時稅則」第四四一八．
三○．○○號課徵關稅，亦宜一併斟酌。』。以上所載完全合於現代法治國家「罪疑
從輕」、「事疑從」之法諺，尤其我國目前訴願係隸屬在行政系統之下，行政院之
上開「再訴願決定理由」已一語道破「系爭貨品稅則之癥結」，且屬法律上見解，依
大法官會議第三六八號解釋文意旨及財政部令函示：「稅務官司經上級機關撤銷的理
由，若屬上級機關的法律見解與稅捐機關不同，則稅捐機關在打輸官司後，不得維持
原處分，若屬要求稅捐機關重新查明原因再查處的案件，稅捐機關於查明事實後，才
可以維持原處分」，本案有違行政法則至明，更違背法律上不溯既往之基本原則，顯
然原審適用法則即有違誤。二、原判決引用『．．．及同註解第五五一頁有關稅則第
四四○九號之解釋：「木材（包括用於拼花地板但未裝配之木條及飾條），沿著任何
材邊及材面作連續型鉋或類似加工，（已製舌榫、槽榫．．．或類似加工），不論是
否經刨平、砂磨或指接」，系爭來貨經驗明為已開榫槽之貼面合板加工複合地板，每
層單板厚度均未超過六公厘，核與上開註解之解釋相符．．．』云云，按稅則第四四
○九號係「免稅率」，而拼花地板更有其「專屬稅則」，豈可爰引四四一二稅則，顯
然適用法規顯有錯誤。三、按本件系爭貨品之稅率問題，財政部關稅總局曾函請我國
駐比利時代表處，向世界海關組織關稅合作理事會（ＷＣＯ）查詢結果，據我國駐比
利時代表處回函『根據世界海關組織即關稅合作理事會之意見，即類似案件宜驗明用
途，並洽請出口國海關提供分類意見，設若仍有歧見，可請秘書處提Ｈ．Ｓ委員會討
論，又拼花地板「木條厚度」以「適宜及實用」為宜，並無須硬性訂定標準』，又根
據上開組織之承辦人員謂『該貨品如為可「直接使用之地板成品」，則以歸列四四一
八．九○項目相關號列為宜』，此均有公文書為憑，在「處分當時」，再審被告明知
竟棄而不論，而鈞院對此重要證據亦未予斟酌，則在適用法則上，亦將造成重要違誤
。四、再就本件判決違背適用法則順序（即「特殊性較具一般性者為優先適用之原則
」）：(一)本件行政院決定書，在其主觀上已認定『經高雄關稅局查驗結果，來貨為貼
面合板加工複合地板．．．』，既認定為複合地板，即應依貨品性質、用途予以歸類
方是，設若此一大原則無法堅守，則進口貨品繁多，可任意認定用途，更可朝令夕改
，隨心所欲。且行政院決定書所理由，均係論及加工合板及其他合板之類，在此所
應確認者，即合板或加工合板均屬於「材料或半成品」，其用途五花八門，各取所需
，此乃真正重心之所在，故而稅率應較高。而再審原告所進口之「銘木拼花地板」已
成「定型」，且屬「成品」，僅作地板為其唯一用途，處分機關焉可恣意擴充解釋﹖
處分機關何以捨棄行之多年之四四一八．三○．○○號之註解，更莫明所以引用至四
四○九節之註解，且按該節要屬免稅。足徵處分機關引用 H.S無關之解釋加以拼湊，
以印證其判斷，而對系爭貨物性質及稅則四四一八之註解則略而不論，方致作成錯誤
決定，而原判未予審酌，即有違證據法則與經驗法則。(二)依 H.S解釋準則一：『類、
章及分章之標題，僅為便於查考而設，其分類之核定，應依照稅則號別所列之名稱及
有關類或章註為之。』依此準則精神，四四一二．一一．二○號明定為『加工合板類
』，完全未論及拼花地板類，而四四一八節則明示已組成之「拼花地板」，從而依此
稅則精神準則，斷不容處分機關以其主觀並超越行政裁量權而作出錯誤認定，此舉已
嚴重侵及民眾權益，而本件系爭貨品正合於稅則四四一八．三○．○○號，故應適用
四四一八節之規定，殆無疑義。五、本案貨品之稅則分類見解變更，主管機關係依財
政部七十五年四月十九日台財關字第七五○五三三八號函示：「如發現原所歸列之類
目號別不適當，擬變更其稅則號別課稅時，除已「明文修訂」外，應先報部核定」，
並謂本件報奉財政部核准後始據以改估云云，惟查系爭貨品進口從「七十八年」即已
開始，而其答辯書所引用者乃「七十五年」之函件，直到八十三年八月份始認定不適
當，由稅則四四一八號，稅率二．五，冒然改採稅則四四一二號，稅率二十，尤
其經歷八年，已進口之系爭貨品批數不知凡幾之後，再引用七十五年之函件解釋，難
道主管機關從未思及其處分之「適法性」﹖在此尤其應闡明者，行政命令絕不能任其
違背牴觸相關法律，既然系爭貨品未明文修訂，豈容行政命令優於法律之適用。六、
第查本件系爭同類產品，即「銘木拼花地板」，最近業經「財政部」二度撤銷原處分
案件，計達四宗在卷，茲舉其中之一件予以說明之，銘木地板其報單號碼：ＢＣ＼八
四＼Ｖ三三○＼○○二○，進口日期乃8.12.，由於高雄關稅局之莫明處分，在法令
毫無任何變更下，突將系爭產品由原來適用稅則第四四一八號，即按木製拼花地板稅
率二．五課徵之關稅，竟擅予變更適用法規，更定稅則稅率按四四一二合板類，依
二十稅率課徵關稅，稅率超過達八倍之多，再審原告不服提出異議，關稅總局以關
評台○二二五號函，「異議駁回」，經訴經財政部台財訴字第000000000
號訴願決定「原處分撤銷由原處分機關另為處分」，乃該總局重為駁回處分。經再審
原告再度訴經財政部以台財訴字第八七二一六四八二○號訴願決定仍將「原處分及
原評定均撤銷，由原處分機關另為處分」，同一進口貨品自8.提出異議迄今，八
十七年五月仍予發回原處分機關，另為處分評定，益顯系爭產品之處分機關有罔顧法
令，濫用公權力之嫌，實令再審原告痛心疾首，由於系爭貨品有上開處理程序上之瑕
疵及實質處分違背法律情事，而與本件復有密切關連性，且經財政部一再撤銷原處分
在卷，依司法院釋字第三六八號解釋，系爭產品上級機關之見解與關稅機關不同，益
顯原處分及違反行政法則及法律不溯既往之精神。爰依法補陳再審理由，謹請鈞院依
法再開審理，廢棄原判決，並撤銷一再訴願決定及原處分，以明法制，而昭折服等語
。
再審被告答辯意旨略謂︰一、查再審原告另案進口相同物品（報單號碼：ＢＤ＼八三
＼六一一二＼○○○七號及ＢＤ＼八三＼六一五○＼○○二一號）前經行政院台八十
五訴字第○一二五一號再訴願決定書決定：「原決定及評定均撤銷，由原核定機關另
為適當處分」，並指明：「．．．允宜由原評定機關委請專業機構先行驗明來貨是否
為拼花地板後，再行歸列所應歸屬之稅則」。案經高雄關稅局依該再訴願決定書意旨
檢附貨樣送請台灣省林業試驗所鑑定結果，貨名與該局查驗結果相符，同屬化粧合板
加工複合地板，乃均予歸列稅則四四一二節，則本案行政法院復據以作成「再審原告
之訴駁回」之決定，此乃事實認定，非屬法律上見解，再審原告所稱顯係斷章取義，
核無可採。二、依「國際商品統一分類制度註解」中文版（八十二年七月版，以下簡
稱HS註解）第五五四、五五五頁對稅則第四四一二節「合板、單板貼面板及類似積層
材」之加工範疇詮釋：「上述任何種類之板材可能由金屬或塑膠等其他材料加以敷面
。另外，本節之產品可能加工成第四四○九節所述之形式，彎曲加工、波狀加工、
穿孔加工、切削或成型呈方形或長方形以外之形狀或不適於其他節所包括物品之特性
之任何加工」及同註解第五五一頁有關稅則第四四○九節之詮釋：「木材（包括用於
拼花地板但未裝配之木條及飾條），沿著任何材邊及材面作連續型鉋或類似加工，（
已製舌榫、槽榫．．．或類似加工），不論是否經鉋平、砂磨或指接」。本案來貨經
高雄關稅局核明為以素面合板為材質，上貼銘木薄片敷面，四面已開榫槽（凹凸槽）
，其加工層次，核符上開註解之詮釋，亦即尚屬稅則第四四一二節「加工合板」範疇
，自應歸列稅則第四四一二節項下。三、查木質拼花地板製造過程，前經再審被告函
請我國駐比利時代表處查詢結果，為樹材裁切成一定規格，經拼花排板後熱壓膠合，
各層木理方向相互垂直，再直剖（由中間剖，一分為二），核屬實木拼花製品，此與
來貨係在合板上貼拼花之薄片單板（厚度不超過0.6mm）， 顯有不同。且本案來貨依
再審原告於原訴願書所述之製造過程及加工情形，係在素面合板上貼拼花之薄片單板
，四面並開榫槽，核屬稅則第四四一二節範疇，高雄關稅局參據HS註解之詮釋將來貨
歸列於稅則第四四一二節加工合板項下，並無不當。復查日本關稅週報第二○八二號
亦載明類似貨物「FANCY FLOOR OF WOOD 」應分類於稅則第四四一二節項下。四、本
案貨物經台灣省林業試驗所鑑定結果為「係屬素面合板經覆貼單板而成之二次以上加
工板料，可供壁板或家具面板等用途，使用者而定。」則再審原告稱系爭貨物僅作
地板為其唯一用途乙節，並非事實。另查該鑑定結果，核與高雄關稅局查驗結果相符
，係由五層單板膠合而成，以柳安合板為基材，上層貼銘木薄片，四面已開槽、製舌
榫之加工合板，屬化妝合板加工複合地板，依其製造過程、結構及加工情形，核屬合
板形態，符合ＨＳ註解中文版第五五四頁及第五五五頁之詮釋，而木製拼花地板列有
專屬稅則第四四一八節，兩者貨品品目不同。至於稅則第四四一二節合板，雖可能加
工成稅則第四四○九節所述之形式，惟仍歸屬於稅則第四四一二節加工合板項下。
易言之，本案來貨雖經開槽、製舌榫等製成稅則第四四○九節形式，惟仍應歸列稅則
第四四一二節。復查前開註解已明示拼花地板，係由置於一層或多層木材之支物上
之拼花木條所構成，並非如來貨係以薄片貼於合板基材之上，兩者顯有不同。五、按
財政部七十五年四月十九日台財關字第七五○五三三八號函示旨意，係要求海關核定
稅則時，如擬變更以往所歸列之分類號別，宜審慎行事，並逐級審核，以確保進口人
權益之措施。又依鈞院七十年判字第六二九號判決所揭：「系爭貨品海關所為稅則分
類既無違誤，則再審原告於不同期間進口相同貨品或其他案外人進口相同貨品，海關
之稅則分類是否與本件相同即不在審究之列，再審原告自不能因海關於本件以外之分
類有誤而主張本件亦必應隨之為相同之錯誤」之意旨，以往相同貨品縱有不同分類，
對本案稅則之核定亦無拘束力。末查本案系爭貨物業經財政部函請駐比利時代表處向
世界海關組織查詢結果，應歸列稅則第四四一二節相關項下，足見本案海關核列之稅
號應屬正確。本件再審原告之訴無理由，請予駁回等語。
    理  由
按行政訴訟當事人對本院之判決提起再審之訴，必須具有行政訴訟法第二十八條所列
各款情形之一者，始得為之。而該條第一款所謂適用法規顯有錯誤者，係指原判決所
適用之法規與該案應適用之現行法規相違背或與解釋判例有所牴觸者而言；至於事實
之認定或法律上見解之歧異，再審原告對之縱有爭執，要難謂為適用法規錯誤，而據
為再審之理由。同條第九款所謂為判決基礎之民事或刑事判決及其他裁判或行政處分
，依其後之確定裁判或行政處分已變更者，係指其後之確定裁判或行政處分，已變更
為判決基礎之裁判或行政處分者而言。至該條第十款所謂當事人發見未經斟酌之重要
證物者，係指該證物在前訴訟程序中即已存在，而當事人不知其存在或不能予以使用
，現始發現或得使用者而言，若在前訴訟程序業已提出主張，經斟酌而為原判決所不
採，即非此之所謂發見未經斟酌之證據，不得據以提起再審之訴。本件再審原告因進
口貨物核定稅則號別事件，循序提起行政訴訟。原判決以：『按行為時海關進口稅則
第四四一二．一一．二○號為加工合板之外層至少有一層由下述熱帶木材製成者：暗
紅柳桉、淺紅柳桉、白柳桉、西伯木、林巴木、加彭桃花心木、沙比利木、巴篆木、
桃花心木、巴西黃檀及蓋亞那伽羅木，每層厚度不超過六公厘，互惠稅率百分之二十
；同稅則第四四一八．三○．○○號為「木製拼花地板」，互惠稅率百分之二．五；
同稅則第四四一八．九○．九○號為鑲空格子木板以外之「其他建築用細木製品及木
作成品」，互惠稅率百分之二．五。本件被告（即再審被告，下同）依行政院台八十
五訴字第○八○四四號再訴願決定意旨重為評定，以經高雄關稅局檢附貨樣送請台灣
省林業試驗所鑑定，經該所以八十五年五月二日八五農林試利字第二二九四號函轉八
五農林試利字第○六一五號函復鑑定結果：「係屬素面合板經覆貼單板而成之二次以
上加工板料，可供壁板或家具面板等用途，使用者而定」「係屬化妝合板加工而成
之地板用材」及原告（即再審原告，下同）另案進口相同貨物之鑑定報告（八五農林
試利字第一二○七號函復）所稱，行為時稅則第四四一八．三○．○○號之木製拼花
地板係由一層或多層木材之支撐物上之拼花木條所構成者，本案所稱拼花部分為不超
過六公厘之「單板」，與「木條」認定上有所差別，是系爭來貨經高雄關稅局查驗結
果，係由五層單板膠合而成，以柳桉合板為基材，上層貼銘木薄片，四面已開槽、製
舌榫之加工合板，屬化妝合板加工複合地板，與拼花地板係由置於一層或多層木材之
支撐物上之拼花木條所構成者不同，依其製造過程及加工情形，系爭來貨自應歸列行
為時稅則第四四一二．一一．二○號，按互惠稅率百分之二十課徵關稅，原告不服，
循序提起行政訴訟。惟查：(一)、查本案（報單號碼ＢＤ＼八四＼Ｕ七四九＼○○一三
號）雖曾經行政院台八十五訴字第○八○四四號再訴願決定書決定：「原決定及評定
均撤銷，由原評定機關另為適當處分」，並明：「．．．允宜由原評定機關委請專
業機構先行驗明來貨是否為拼花地板後，再行歸列所應歸屬之稅則，．．．」。案經
高雄關稅局依該再訴願決定書意旨檢附貨樣送請臺灣省林業試驗所鑑定結果，核與該
局查驗結果相符，屬化妝合板加工複合地板，並予歸列稅則四四一二節，行政院據以
作成「再訴願駁回」之決定，尚無不當。原告主張，本案曾經行政院再訴願決定書，
已將原決定及原評定均撤銷，如今卻遭行政院決定書作成「再訴願駁回」之決定，行
政處分要屬違背法令云云，核屬誤會。(二)、又高雄關稅局檢附本案貨樣送請臺灣省林
業試驗所鑑定，經該所以八十五年五月二日八五農林試利字第二二九四號函轉八五農
林試利字第○六一五號函復鑑定結果：「係屬素面合板經覆貼單板而成之二次以上加
工板料，可供壁板或家具面板等用途，使用者而定」「係屬化妝合板加工而成之地
板用材」及原告另案進口相同貨物之鑑定報告（八五農林試利字第一二○七號函復）
所稱，行為時稅則第四四一八．三○．○○號之木製拼花地板係由一層或多層木材之
支撐物上之拼花木條所構成者，本案所稱拼花部分為不超過六公厘之「單板」，與「
木條」認定上有所差別。核與該局查驗結果相符，係由五層單板膠合而成，以柳桉合
板為基材，上層貼銘木薄片，四面已開槽、製舌榫之加工合板，屬化妝合板加工複合
地板，依其製造過程、結構及加工情形，仍屬合板形態，符合Ｈ．Ｓ註解中文版第五
五四頁及第五五五頁之詮釋，而木製拼花地板列有專屬稅則第四四一八節，兩者貨品
品目不同。至於稅則第四四一二節之加工合板，雖可能加工成稅則第四四○九節所
述之形式，惟仍應歸屬於稅則第四四一二節加工合板項下。易言之，本案來貨雖經開
槽、製舌榫等製成稅則第四四○九節形式，惟仍應歸列稅則第四四一二節。復查Ｈ．
Ｓ註解第五五八頁已明示拼花地板，係由置於一層或多層木材之支撐物上之『拼花木
板』所構成，並非如來貨係以薄片貼於合板基材之上，兩者顯有不同。來貨既經驗明
為化妝合板加工複合地板，與拼花地板不同，兩者分別不同稅則號別節中，自應依「
國際商品統一分類制度解釋準則」準則一：「類、章及分章之標題，僅為便於查考而
設；其分類之核定，應依照稅則號別所列之名稱及有關類或章註為之」規定辦理。則
原告主張被告在其主觀上已認定經高雄關稅局查驗結果，來貨為貼面合板加工複合地
板，既認定為複合地板，即應依貨品性質、用途予以歸類方是，而原告所進口之「銘
木拼花地板」已成定型，且屬成品，僅作地板為其唯一用途，被告焉可恣意擴充解釋
﹖足徵被告引用Ｈ．Ｓ無關之解釋加以拼湊，以引證其判斷，而對系爭貨物性質及稅
則四四一八號之註解略而不論，方致作成錯誤決定，實有違證據法則與經驗法則云云
，亦無可取。(三)、查另案由柏岱公司所進口貨物之表層厚度為○．一公分，經核符合
財政部八十四年十一月二十五日「研商有關Ｈ．Ｓ第四四一二及第四四一八節加工地
板之稅則分類事宜」會議紀錄結論：「(一)為便於實務上的執行．．．稅則號別第四四
一八節木製拼花地板之適用以拼花層由厚度一公厘及以上之拼花木條構成者為限，做
為通案之分類依據」。有該會議紀錄影本附於本院卷可按。而本案系爭貨物表層厚度
為○．六公厘以下，兩者不同，自不宜援引。則原告主張柏岱公司自印尼進口同款、
同性質之貨品，因不服所核定四四一二稅則號別，經提起異議後，經由基隆關稅局複
驗結果，接受原申報稅則即四四一八．三○．○○稅率課稅云云，仍無可採。(四)、按
木質拼花地板製造過程，前經被告函請我國駐比利時代表處查詢結果，為樹材裁切成
一定規格，經拼花排板熱壓膠合，各層木理方向相互垂直，再直剖（由中間剖，一分
為二），核屬實木拼花製品，此與來貨係在合板上貼拼花之薄片單板（厚度不超過0.
6MM ）顯有不同，且來貨經鑑定結果與稅則第四四一八．三○．○○號之木製拼花地
板不同，詳如前述；另依日本之關稅週報第二○八二號亦載明類似貨物「FANCY FLOO
R OF WOOD 」應分類於稅則第四四一二節項下，有台北駐日經濟文化代表處八十四年
四月二十八日經組第二四三號致財政部函及所附日文關稅週報影本附卷可稽，足見
本案分類應屬正確。則原告主張據我國駐比利時代表處回函謂根據關稅合作理事會之
意見，拼花地板木條厚度以適宜及實用為宜，並無須硬性訂定標準；又根據上開組織
之承辦人員謂「該貨品如為可直接使用之地板成品，則以歸列四四一八．九○項目相
關號別為宜」云云，尚無可採。(五)、本案貨品經檢樣送請臺灣省林業試驗所鑑定貨樣
是否為拼花地板或化妝板加工複合地板。據該所鑑定結果，係屬二次加工化妝合板複
合地板，自應歸列進口稅則第四四一二．一一．二○節。則原告主張其曾檢具由產地
國印尼以完全相同之實物送請德國慕尼黑財政廳管理局關稅審核機構經審定為四四一
八．三○．○○號別云云，仍不足採。(六)、本案貨品經高雄關稅局送請臺灣省林業試
驗所鑑定來貨是否為拼花地板或化妝合板加工複合地板，經該所八十五年五月二日八
五農林試利字第二二九四號函復略以，該樣品與八十五年一月三十一日農林試利字第
○六一五號函復鑑定案件相同；樣品經鑑定結果係屬素面合板經覆貼單板而成之二次
以上加工板料，可供壁板或家具面板等用途，使用者而定」等語，而上開農林試利
字第○六一五號函復鑑定結果為：「．．．係屬化粧合板經加工而成之地板用材」。
鑑定結果可供壁板或家具面板或地板等用途，於鑑定報告書上列載甚明，原告主張純
為關稅當局臆度之詞，顯與事實不符。另查臺灣省林業試驗所係財政部核定之木材鑑
定權威機構，具專業素養，其鑑定結果之公信力應不容置疑。(七)、又原告另案進口與
系爭來貨相同之銘木拼花地板，業經經濟部國際貿易局函請駐比利時代表處向世界海
關組織查詢結果，認所附貨樣以歸列稅則第四四一二節相關項下為宜，有駐比利時代
表處八十五年十一月十四日比利字第四七五號簡函影本附卷可稽，並據該處八十五
年十一月二十九日比利字第五○五號簡函復財政部亦明世界海關組織於Ｈ．Ｓ會
議中已獲致相同結論，認原告進口之 INDONESIAN FINISHED FLOOR貨物，應歸列稅則
第四四一二節項下。復有該處八十六年七月十日比利字第三二九號簡函檢附世界海
關組織提供之 DOC.40.475E 原文影本及中譯本各一份附卷可稽。而依該DOC 40.475E
地板嵌板之分類Ｈ．Ｓ委員會之決議理由略謂：「根據提供之資料及樣品，該產品為
嵌板（寬大約三十公分，長約一八○公分）由合板（八至十二公分厚）表面貼木薄片
（由木積層材之刨片）組成，以便仿成拼花木條製之地板嵌板。其表面經砂磨、色
及上漆，有些表面經縱向溝痕加工，該嵌板每端製舌榫，兩邊製溝槽．．．。檢視該
產品其已組成嵌板，非屬拼花木條拼成（根據註解第六七八頁第二段對四四○九之解
釋）。秘書處亦認為該製造商雖說明其可為拼花地板，但仍無法歸列稅則第四四一八
．三○節，該嵌板不適用於建築用細木製品及木作成品或鑲空格子板之述，因而稅
則第四四一八．九○其他目亦被排除。根據提供之製作過程（表面加工製舌榫）該產
品應歸列稅則四四一二節。秘書處依據解釋準則I認為其係貼面合板嵌板而應歸列該
節。」等情，並有印尼木板公會提供之已完成地板之製作流程影本附卷可按。是本件
系爭貨品，應歸列進口稅則第四四一二．一一．二○節，已無疑義。又原處分依實際
來貨歸列進口貨物稅則，與法律不溯既往原則無違。被告評定維持高雄關稅局改列海
關進口稅則第四四一二．一一．二○號，按互惠稅率百分之二十課徵關稅，於法並無
違誤，一再訴願決定遞予維持，亦無不合。』等由，駁回再審原告前程序之訴。經核
其所適用之法規與該案應適用之現行法規並不相違背，與解釋、判例均無相牴觸情形
。至再審原告提出之剪報乙則影本，引用司法院釋字第三六八號解釋，主張原處分同
類貨品，曾經財政部訴願決定及行政院再訴願決定，將原決定及原評定處分均撤銷，
其所持之法律見解，再審被告應受其拘束云云，經查上開行政院台八十五訴字第○一
二五一號再訴願決定除主文「原決定及評定均撤銷，由原評定機關另為適當處分」外
，其理由並指明「允宜由原評定機關委請專業機構先行驗明來貨是否為拼花地板後，
再行歸列所應歸屬之稅則。」該決定並未明確指明系案貨品應歸列何項稅則號別，財
政部台財訴第000000000號訴願決定亦同，另同部台財訴第0000000
00號訴願決定則為程序上理由，與本案無關，則再審被告所屬高雄關稅局檢附貨樣
送請台灣省林業試驗所鑑定結果，貨名與其查驗結果相同，與本案同屬化粧合板加工
複合地板，乃均予歸列稅則四四一二節，此為事實認定而非法律見解，原判決加以採
信，屬於取捨證據，認定事實職權之行使，並非法定再審之事由，無違背行政訴訟法
第四條或訴願法第二十四條或司法院釋字第三六八號解釋可言。原判決所採ＷＣＯ討
論結論或臺灣林業試驗所鑑定結果，係就相同貨物應歸列進口時何項稅則號別為鑑定
或討論，因有爭議，始進行鑑定或討論，其鑑定、討論時間在進口之後，事所必然，
所適用之稅則既未修正或變更，即無法律不溯既往原則之適用問題。我駐比利時代表
處八十四年間覆函所載ＷＣＯ意見，未明確表示系爭貨品應歸列何項稅則號別，原判
決採嗣後ＷＣＯ討論結論，未違反證據法則，且系爭貨品究應歸列何項稅則號別，係
事實認定問題，再審原告亦不得執為再審理由。至關於再審原告主張原判決有行政訴
訟法第二十八條第十款發見未經斟酌之重要證物部分：經查再審原告再審起訴狀所提
出之證一為本院原判決即八十七年度判字第六八八號判決，證二為本件再審起訴狀副
本，均非證物。證三為行政院台八十五訴字第○一二五一號再訴願決定書、證五為比
利時代表處函影本，乃再審原告於前訴訟程序即已提出據以主張之證物，非原判決後
發見之新證物，即非行政訴訟法第二十八條第十款所稱之證物。證四係剪報影本，不
得據為認定之證據，且所載內容係關於司法院釋字第三六八號解釋，原判決未違反該
解釋意旨前已述明，自亦無從據為有利於再審原告之判決。又證六之印尼製銘木地板
證明書，未能證明係就系爭貨物所出具。均難謂原判決有行政訴訟法第二十八條第十
款之再審事由。另原判決未以其他裁判或行政處分為基礎，亦無行政訴訟法第二十八
條第九款之再審事由可言。從而再審原告主張各節，均不足採，其再審之訴難謂有再
審理由，應予駁回。
據上論結，本件再審之訴為無理由，爰依行政訴訟法第三十三條、民事訴訟法第五百
零二條第二項，判決如主文。
中    華    民    國     八十七      年      八      月     二十一      日
                    行 政 法 院 第 三 庭
                                審 判 長 評  事      曾  隆  興
                                         評  事      趙  永  康
                                         評  事      高  啟  燦
                                         評  事      蔡  進  田
                                         評  事      鄭  淑  貞
右  正  本  證  明  與  原  本  無  異
                                         法院書記官  阮  桂  芬
中    華    民    國     八十七      年      八      月     二十四      日
